【裁判字號】    90,上訴,3719
【裁判日期】    920411
【裁判案由】    搶奪等
【裁判全文】
臺灣高等法院刑事判決                            九十年度上訴字第三七一九號
    上  訴  人
    即  被  告  甲○○
                          （
右上訴人因搶奪等案件，不服臺灣士林地方法院九十年度訴字第三四六號，中華民國
九十年九月六日第一審判決（起訴案號：臺灣士林地方法院檢察署九十年度偵字第六
一三五號），提起上訴，本院判決如左：
    主  文
上訴駁回。
    事  實
一、甲○○於民國八十九年間曾犯偽造文書罪，經台灣台北地方法院以八十九年十月
    十六日八十九年度訴字第六七三號判決判處拘役三十日，如易科罰金以三百元折
    算一日，緩刑二年確定。甲○○於九十年六月五日晚間十時十五分至九十年六月
    六日凌晨零時三十分間，在台北市○○區○○街五十之二號前，見乙○○○所有
    之車牌號碼ＡＢＷ─六四二重型機車停放於該處，無人看顧，且未上大鎖，認為
    有機可乘，竟為於搶奪金錢後能夠騎乘藉以迅速逃離現場使用，而意圖為自己不
    法之所有，持用其所有之鑰匙一串，啟動該機車予以竊取。得手後，甲○○即騎
    至台北市大同區○○○路、雙連街口附近路旁停放，並為爭取搶奪後逃離時間，
    下車時引擎未熄火，站立於附近伺機找尋下手行搶對象。嗣於九十年六月六日凌
    晨零時三十分許，甲○○見丙○○在該處停放機車，正準備拿起置放在機車腳踏
    板上之皮包，未及防備之際，即跑上前，由左後搶奪丙○○之內有現金新台幣（
    下同）二萬七千四百元、ＮＯＫＩＡ廠牌行動電話一支、機車駕駛執照、行車執
    照及
    處，並迅速跳上該引擎仍發動中之機車，欲逃離現場，惟丙○○則上前拉住該機
    車把手，奮力阻止，致甲○○重心不穩，無法騎乘該機車，遂棄車逃逸。丙○○
    見狀，乃大喊搶劫，經路人尾隨追捕，在台北市大同區○○○路、赤峰街口，為
    路人陳憲法、黃瑞松合力逮捕，並報警前來處理，扣得甲○○所有之前開行竊工
    具鑰匙一串。
二、案經臺北市政府警察局大同分局報請臺灣士林地方法院檢察署檢察官偵查起訴。
    理  由
壹、認定犯罪事實所憑之證據及理由
一、上開機車失竊之事實，已據被害人乙○○○於警訊及檢察官訊問時指訴綦詳，並
    有車籍作業系統─查詢認可資料、機車照片影本、贓物認領保管單在卷可稽（見
    偵查卷第八、十四、二０、二一、四０頁），並有於機車上查獲行竊使用之鑰匙
    一串，扣案可資佐證。
二、上開上訴人即被告甲○○搶奪被害人丙○○之皮包及其內財物之事實，已據被害
    人丙○○於警訊及檢察官訊問時指訴綦詳，並有贓物認領保管單在卷可稽（見偵
    查卷第九、十五、四一頁）。
三、證人黃瑞松、陳憲法於警訊及檢察官訊問時一致證述於上揭時、地，因丙○○大
    喊「搶劫」，與被告拉扯皮包，其於被告逃離時，上前逮捕被告情節（見偵查卷
    第十一至十三頁、第四一頁）。
四、被告於警訊、檢察官訊問及原法院審理時均坦承於上揭時、地搶奪被害人丙○○
    之皮包，為證人黃瑞松、陳憲法逮捕等情（見偵查卷第六、七、二九、三０頁、
    原審卷第十三、十四頁）。
五、被告於警訊中供述：伊搶走皮包，即跳上路旁所停放車牌號碼ＡＢＷ─六四二重
    型機車。該機車引擎正發動中，鑰匙孔有插一串鑰匙，伊才想要騎機車逃離；於
    檢察官訊問時供述：伊搶皮包後，往前跑時，發現機車發動中，且無人在機車上
    ，伊想騎車離開，丙○○將機車推倒，伊才棄機車逃跑；於原法院審理時供述：
    伊搶到皮包，跑約六步距離，才騎上機車。伊於搶到皮包後才發現機車發動中，
    因機車有亮燈，伊才查覺機車發動中各等語（見偵查卷第七、二九頁、原審卷第
    十三、十四頁）。以機車失竊時間與被告行搶時間相當接近，如係他人所竊取，
    鮮有可能如此巧合，該行竊者隨即將機車騎至被告行搶地點，而正合被告使用。
    再被告如非預先準備已發動引擎之機車供逃離之用，被告於行搶後，於正要逃離
    且被害人丙○○自後呼喊追趕，極端匆忙之際，其不擇方向奔逃已有不及，豈能
    尚有餘裕同時注意附近有無機車可供利用，而能從容發現有機車亮著車燈，且未
    上鎖，並不虞機車所有人上前阻止，仍強行騎走。堪信該機車應為被告預先準備
    以供逃離使用，並非被告臨時碰巧遇到。且機車如係他人行竊，被告應無法於短
    短時間內，即能取得機車騎乘至行搶處所，堪認係被告所竊取無訛。至於扣案鑰
    匙一串，既非被害人乙○○○所有，而用以啟動機車，應係被告所有供行竊機車
    使用之物。
貳、本院對被告之辯解所為判斷
一、被告於本院審理中並未到庭，其於原法院審理時否認行竊上開機車，並辯稱：機
    車係伊行搶後臨時發現，跳上機車要騎乘逃離，並非伊所竊取等語。
二、經查，被告有行竊上開機車等情，已如理由壹、一、五所述。被告空言否認，洵
    不足取。是事證明確，被告犯行堪以認定，應依法論科。
、論罪之理由
一、核被告所為，係犯刑法第三百二十條第一項之竊盜罪及刑法第三百二十五條第一
    項之搶奪罪。
二、被告所犯上開二罪間，有方法結果之牽連關係，應從較重之搶奪罪處斷。
肆、本院駁回被告上訴之理由
    原法院以被告罪證明確，援引刑法第三百二十條第一項、第三百二十五條第一項
    、第五十五條、第三十八條第一項第二款，罰金罰鍰提高標準條例第一條前段規
    定，並審酌被告之素行，及當街搶奪路人皮包，影響社會治安甚鉅，被告惡性不
    輕，暨被告之犯罪後態度等一切情狀，量處有期徒刑一年，並沒收扣案之被告所
    有供犯竊盜罪使用之鑰匙一串。原判決認事用法，並無不合，量刑亦稱妥適。被
    告上訴意旨仍執前詞，否認竊取機車，及以原判決量刑過重為由，指摘原判決不
    當，提起上訴，為無理由，應予駁回。又被告上訴意旨請求宣告緩刑，惟審酌被
    告前經判處拘役，並受緩刑之宣告確定。其於緩刑期間未滿，即再犯本罪，依被
    告犯罪情狀，自不宜宣告緩刑，附此說明。
伍、被告經合法傳喚，無正當之理由不到庭，爰不待其到庭陳述，逕行判決。
陸、適用之法律
    刑事訴訟法第三百七十一條、第三百六十八條。
本案經檢察官劉永清到庭執行職務。
中      華      民      國    九十二    年      四      月     十一     日
                              臺灣高等法院刑事第二十庭
                                  審判長法  官  葉  麗  霞
                                        法  官  鄧  振  球
                                        法  官  李  錦  樑
右正本證明與原本無異。
如不服本判決，應於收受送達後十日內向本院提出上訴書狀，其未敘述上訴之理由者
並得於提起上訴後十日內向本院補提理由書（均須按他造當事人之人數附繕本）。
                                        書記官  郭  台  發
中      華      民      國    九十二    年      四      月     十五     日
附錄：本案論罪科刑法條全文：
刑法第三百二十五條第一項
意圖為自己或第三人不法之所有，而搶奪他人之動產者，處六月以上五年以下有期徒
刑。
因而致人於死者，處無期徒刑或七年以上有期徒刑，致重傷者，處三年以上十年以下
有期徒刑。
第一項之未遂犯罰之。


司法院資訊處製作；財團法人民間司法改革基金會備份。
